【裁判字號】    98,易,987
【裁判日期】    981221
【裁判案由】    詐欺
【裁判全文】
臺灣桃園地方法院刑事判決               98年度易字第987號
公  訴  人  臺灣桃園地方法院檢察署檢察官
被      告  乙○○
上列被告因詐欺案件，經檢察官提起公訴（98年度偵字第14877
號）及移送併案審理（臺灣彰化地方法院檢察署98年度偵字第91
61號），本院以簡式審判程序審理，茲判決如下：
    主  文
乙○○幫助意圖為自己不法之所有，以詐術使人將本人之物交付
，累犯，處有期徒刑肆月，如易科罰金，以新臺幣壹仟元折算壹
日。
    事  實
一、乙○○前於民國94年間因施用毒品違反毒品危害防制條例案
    件，經臺灣彰化地方法院以94年度訴字第1492號判決，判處
    有期徒刑8 月；又因違反毒品危害防制條例案件經該院94年
    度易字第1171號判決，判處有期徒刑5 月；上開2 罪宣示之
    刑，經該院以95年度聲字第2011號裁定，定應執行有期徒刑
    1 年。再因偽造文書案件，經同院以95年度訴字第606 號判
    決，判處有期徒刑6 月，前述3 罪並經該院以96年度聲減字
    第1599號裁定，分別減刑為4 月、2 月15日、3 月，並定應
    執行有期徒刑8 月15日。復因違反毒品危害防制條例案件經
    臺灣高等法院臺中分院以95年度上訴字第1093號判決，判處
    有期徒刑1 年4 月；又同因違反毒品危害防制條例案件經臺
    灣彰化地方法院95年度訴字第520 號判決，判處有期徒刑8
    月；前開2 罪所宣示之刑，經臺灣彰化地方法院以96年度聲
    減字第1559號分別減刑為8 月、4 月，並定應執行有期徒刑
    11月。嗣前述各罪接續執行，於97年3 月27日縮短刑期假釋
    出監，假釋期間付保護管束，於97年6 月3 日因假釋期滿未
    經撤銷假釋而以執行完畢論。
二、乙○○明知申辦金融機構帳戶使用乃個人理財且為輕而易舉
    之事，無正當理由徵求他人提供金融機構帳戶者，極易利用
    該等帳戶為與財產有關之犯罪工具，且有預見金融機構帳戶
    提供他人使用將幫助他人實施詐欺犯罪，惟仍基於縱有人以
    其提供之金融機構帳戶實施詐欺犯罪亦不違背其本意之幫助
    犯意，於98年3 月12日下午4 時30分許，在桃園縣桃園市桃
    園火車站附近之全家便利商店前，將其透過不知情之友人林
    信安輾轉向同亦不知情之鄭健男，借用鄭健男於中華郵政股
    份有限公司花蓮國安郵局（下稱國安郵局）申辦之帳號0000
    0000000000號帳戶之提款卡及密碼，以應徵工作為由，交付
    予真實姓名年籍不詳之成年男子，再由該成年男子自行或轉
    交於其所屬或其他犯罪集團成員使用。上揭詐欺集團成員，
    旋基於意圖為自己不法所有之犯意，於如附表所示之時間、
    以如附表所示之詐騙方式，使丙○○、甲○○於如附表所示
    之時間匯款至鄭健男上開帳戶（詐騙時間、詐騙方式、匯款
    時間、金額、帳戶詳如附表所示），旋由詐欺集團成員提領
    一空。丙○○、甲○○等人至此始知受騙，經報警處理，始
    為警循線查獲。
三、案經臺北縣政府警察局海山分局報請臺灣板橋地方法院檢察
    署檢察官呈請臺灣高等法院檢察署檢察長令轉臺灣桃園地方
    法院檢察署檢察官偵查起訴。
    理  由
一、本件被告所犯係死刑、無期徒刑或最輕本刑為3 年以上有期
    徒刑以外之罪，其於準備程序中就被訴事實為有罪之陳述，
    經本院告知簡式審判程序之旨，並聽取檢察官、被告之意見
    後，爰依刑事訴訟法第273 條之1 第1 項規定合議裁定由受
    命法官獨任進行簡式審判程序。
二、犯罪事實之認定
    訊據被告乙○○對於上開犯罪事實，於本院審理時自白不諱
    ，核與證人即系爭帳戶所有人鄭健男警詢中證稱：國安郵局
    帳號00000000000000號帳戶為其所有，因其表哥林信安無提
    款卡，而有使用之必要，遂由其將該帳戶之提款卡、密碼出
    借予林信安使用等語相符（參台灣板橋地方法院檢察署98年
    度偵字第15245 號卷第26頁至第29頁）；證人林信安於警詢
    中證述：伊表弟鄭健男於國安郵局申辦之帳號000000000000
    00號帳戶之提款卡及密碼，經由伊向鄭健男借用後轉交予被
    告應徵工作使用等情合致（參上開卷98年度偵字第15245 號
    卷第22頁至第25頁）。並有證人即被害人丙○○於警詢時證
    述其於98年3 月12日下午11時許，在臺北縣板橋市○○街住
    家自雅虎奇摩拍賣網站購買物品，並依網路所留存網址聯繫
    賣家，達成以新台幣（下同）15,000元價格交易，而陷於錯
    誤當日即先行匯款8,000 元至該賣家指定之鄭健男前述帳戶
    ，迄至同年月16日尚未接獲所購買之物品等情屬實（參前開
    偵查卷第33頁至第35頁）；且有證人即被害人甲○○於警詢
    中陳述：98年3 月13日凌晨0 時56分許，在雅虎拍賣網站下
    標購得單眼數位相機，伊依指示將價款14,000元匯入指定之
    鄭健男前開帳戶，匯款後經聯繫買家送貨未果，始知受騙等
    情明確（參臺灣彰化地方法院檢察署9161號卷第13頁至第14
    頁）。此外，復有中華郵政股份有限公司花蓮郵局98年3 月
    31日行字第0985000271號函覆暨檢送000000-0000000-0帳號
    之開戶人基本資料及帳戶交易明細資料、臺北縣政府警察局
    海山分局新海派出所受理各類案件紀錄表（被害人：丙○○
    ）、受理刑事案件報案三聯單、內政部警政署反詐騙案件紀
    錄表、國泰世華銀行ATM 轉帳明細表、網路拍賣資料暨電子
    郵件資料、內政部警政署反詐騙諮詢專線紀錄表（被害人：
    甲○○）、手機翻拍簡訊照片二幀、郵局ATM 轉帳交易明細
    查詢暨網路拍賣資料、中華郵政股份有限公司花蓮郵局98年
    11月3 日行字第0985000882號函覆暨檢送鄭健男帳戶交易明
    細資料及開戶人基本資料等件在卷足憑（參臺灣板橋地方法
    院檢察署98年度偵字第15245 號卷第30頁至第32頁、第36頁
    至第50頁、臺灣彰化地方法院檢察署98年度偵字第9161號卷
    第17頁至第21頁）。足認被告於本院審理時，所為之自白具
    真實性而足採信。綜上所述，本件事證已臻明確，被告如事
    實欄所載犯行洵堪認定，應予依法論科。
三、論罪科刑之法律適用
    按刑法上之幫助犯，係對於犯罪與正犯有共同之認識，而以
    幫助之意思，對於正犯資以助力，而未參與實施犯罪之行為
    者而言（最高法院75年度台上字第1509號、88年度台上字第
    1270號判決參照）。是以如未參與實施犯罪構成要件之行為
    ，而係出於幫助之意思提供助力，即屬幫助犯，而非共同正
    犯。本件被告基於幫助詐欺之犯意，提供其向不知情友人借
    用上開郵局帳戶相關資料與年籍不詳之成年男子及其所屬或
    其他犯罪集團，作為其後對被害人實施詐騙行為之用，致使
    被害人陷於錯誤，因而各自匯款至被告所提供之上開郵局帳
    戶內，是被告所為係參與詐欺罪構成要件以外之行為，且在
    無證據證明被告係以正犯而非以幫助犯之犯意參與犯罪之情
    形下，應認其所為係幫助犯而非正犯行為。是核被告所為，
    係犯刑法第30條第1 項、刑法第339 條第1 項之幫助詐欺取
    財罪。又被告以一幫助詐欺行為，幫助正犯詐欺被害人2 人
    財物，而侵害2 個人財產法益，為一行為觸犯數罪名之想像
    競合犯，應依刑法第55條規定，從一重處斷。檢察官就被告
    幫助詐欺被害人甲○○部分雖未起訴，惟該未起訴部分與已
    起訴且經本院認為有罪之部分有想像競合犯裁判上一罪關係
    ，為起訴效力所及，且本院並予被告辨明犯罪事實及辯論之
    機會，基於審判不可分原則，自得併予審酌。另被告有事實
    欄一所載犯罪科刑之執行紀錄，此有臺灣高等法院被告前案
    紀錄表附卷足參，其於有期徒刑執行完畢後5 年以內，以故
    意再犯本件最重本刑為有期徒刑以上之罪，為累犯，應依刑
    法第47條第1 項之規定，加重其刑。其所犯係幫助詐欺取財
    罪，並應依刑法第30條第2 項規定按正犯之刑減輕之。而刑
    有加重及減輕者，並依刑法第71條第1 項規定，先加後減之
    。爰審酌被告提供帳戶予他人作為不法使用，非但增加被害
    人尋求救濟及國家機關偵查犯罪之困難，使詐欺取財犯罪行
    為人逍遙法外，亦使為詐欺取財犯罪之人得以順利隱匿自己
    之身分而避免遭查獲，類此行為已嚴重損及社會治安，所造
    成之危害甚鉅，迭為社會大眾及輿論所嚴予批評，自應予以
    相當之非難，並斟酌本件被害人匯入被告所提供之他人帳戶
    之款項金額非鉅，其嗣後於本院審理時終能坦承犯行，惟並
    未賠償被害人及其犯罪手段、動機、目的等一切情狀，量處
    如主文所示之刑，並諭知易科罰金之折算標準。
據上論斷，應依刑事訴訟法第299 條第1 項前段，刑法第30條第
1 項、第2 項、第339 條第1 項、第55條、第47條第1 項、第41
條第1 項前段，刑法施行法第1 條之1 第1 項、第2 項前段，判
決如主文。
本案經檢察官梁光宗到庭執行職務。
中    華    民    國    98    年    12    月    21    日
                  刑事第六庭    法  官  呂美玲
附表：
┌─┬───┬──────┬────────────────────┬──────┬─────┬─────┐
│編│被害人│詐 騙 時 間 │詐術方式（金額均為新臺幣）              │匯款時間    │匯款金額（│匯入帳戶  │
│號│      │ （民國）   │                                        │（民國）    │新臺幣）  │          │
├─┼───┼──────┼────────────────────┼──────┼─────┼─────┤
│1 │丙○○│98年3 月12日│詐騙集團所屬不詳成員先於雅虎奇摩拍賣網站│同日下午11時│8,000元   │鄭健男上開│
│  │      │下午11時許  │上刊登訊息，詐稱欲拍賣筆記型電腦，被害人│34分許      │          │國安郵局之│
│  │      │            │丙○○於左列時間，在其臺北縣板橋市○○街│            │          │0000000000│
│  │      │            │住處閱覽該訊息後陷於錯誤，以該詐騙集團成│            │          │8422號帳戶│
│  │      │            │員所指示訊息聯繫，議妥15,000元價格後，遂│            │          │。        │
│  │      │            │於右列時間午11時34分許在上址住處，以網路│            │          │          │
│  │      │            │轉帳匯款之方式，先行匯款8,000 元至鄭健男│            │          │          │
│  │      │            │上揭國安郵局帳戶，該匯款旋遭提領一空，嗣│            │          │          │
│  │      │            │因丙○○未收到筆記型電腦，始知被騙。    │            │          │          │
│  │      │            │                                        │            │          │          │
├─┼───┼──────┼────────────────────┼──────┼─────┼─────┤
│2 │甲○○│98年3 月13日│該詐欺集團所屬不詳成員於雅虎奇摩拍賣網站│同日凌晨1 時│14,000元  │同上。    │
│  │      │凌晨0 時56分│刊登NIKON 牌D90 型數位相機之虛偽拍賣訊息│26分許      │          │          │
│  │      │許          │，適有甲○○於左列時間閱覽該訊息，以14,0│            │          │          │
│  │      │            │00元訂購而得標後，該集團某成員即以網路即│            │          │          │
│  │      │            │時通（即MSN ）指示甲○○匯款至鄭健男前揭│            │          │          │
│  │      │            │帳戶，致甲○○陷於錯誤，於右列時間，以郵│            │          │          │
│  │      │            │局網路ATM 轉帳方式匯款14,000元至鄭健男前│            │          │          │
│  │      │            │揭帳戶，嗣因甲○○接獲雅虎奇摩電子郵件而│            │          │          │
│  │      │            │發覺受騙。                              │            │          │          │
└─┴───┴──────┴────────────────────┴──────┴─────┴─────┘
以上正本證明與原本無異。
如不服本判決應於收受判決後10日內向本院提出上訴書狀，並應
敘述具體理由。其未敘述上訴理由者，應於上訴期間屆滿後20日
內向本院補提理由書(均須按他造當事人之人數附繕本)「切勿逕
送上級法院」。
                                書記官  李玉華
中    華    民    國    98    年    12    月    22    日
附錄本案論罪科刑法條：
中華民國刑法第339條
（普通詐欺罪）
意圖為自己或第三人不法之所有，以詐術使人將本人或第三人之
物交付者，處 5 年以下有期徒刑、拘役或科或併科 1 千元以下
罰金。
以前項方法得財產上不法之利益或使第三人得之者，亦同。
前二項之未遂犯罰之。


司法院資訊處製作；財團法人民間司法改革基金會備份。
